【裁判字號】    98,訴,1370
【裁判日期】    980812
【裁判案由】    損害賠償
【裁判全文】
臺灣臺中地方法院民事判決              98年度訴字第1370號
原      告  丙○○
被      告  乙○○
                      （現於臺灣臺中監獄臺中分監執行中）
            甲○○
                      （現於臺灣臺中監獄執行中）
上列當事人間請求損害賠償事件，本院於民國98年7月29日言詞
辯論終結，判決如下：
    主    文
被告應連帶給付原告新臺幣壹佰伍拾萬元，及被告乙○○自民國
九十八年六月十日起、被告甲○○自民國九十八年六月十六日起
，均至清償日止，按年息百分之五計算之利息。
訴訟費用由被告連帶負擔。
本判決於原告以新臺幣伍拾萬元為被告供擔保後，得假執行。
    事實及理由
壹、原告主張：
一、被告等二人共同基於意圖為自己不法所有之竊盜犯意聯絡，
    於民國97年8月5日凌晨3時許，侵入原告所有坐落臺中市○
    區○○街206號之「中一中藥行」住商混和處所，竊取原告
    所有之冬蟲夏草3大盒、高麗蔘1百餘盒及燕窩10餘斤等物品
    ，合計總值新臺幣（下同）270萬元之物品得手，並將所竊
    得之物帶往臺中市○○路上之跳蚤市場變賣，所得平分花用
    殆盡。嗣經臺灣臺中地方法院檢察署97年偵字第22324、242
    83號起訴，並經本院97年易字第4507號刑事判決被告乙○○
    、被告甲○○分別應執行有期徒刑3年及2年8月在案。依民
    法第184條第1項、第185條第1項、第213條及第215條規定，
    被告對於原告所受之270萬元損害，應負連帶賠償責任，而
    原告僅先就150萬元部分請求。再者，被告陳明業將所竊得
    之物於跳蚤市場變賣，是被告就竊得之財物顯已不能回復原
    狀，原告請求以金錢賠償其損害，於法並無不合等語。並聲
    明：被告應連帶給付原告150萬元，及自起訴狀送達翌日起
    至清償日止，按年息5%計算之利息，並願供擔保請准宣告假
    執行。
貳、被告部分：
一、被告乙○○則以：
    所竊取之物只記得有人蔘，數量並無1百餘盒之多，當中沒
    有看到燕窩，未如臺中市警察局所檢送失竊物品目錄表所示
    之多。不知所竊中藥材之價值，但無原告主張如此之高，被
    告乙○○僅分得1萬多元，原告請求之金額不實。被告乙○
    ○有誠意賠償原告之損害，惟目前被告乙○○在監執行中，
    等出獄後會賺錢償還原告等語，資為抗辯。並聲明：請求駁
    回原告之訴。
二、被告甲○○則以：
    所竊物品並無臺中市警察局所檢送失竊物品目錄表所示之多
    ，對失竊中藥材之價值不清楚，但未如原告請求金額之多，
    被告甲○○只分到1萬多元。被告甲○○目前在監執行中，
    願於所能負擔範圍內賠償原告損失等語，資為抗辯。並聲明
    ：請求駁回原告之訴。
、本院之判斷
一、本件原告主張：被告於97年8月5日凌晨3時許，侵入原告所
    有坐落臺中市○區○○街206號之「中一中藥行」住商混和
    處所，竊取原告所有之冬蟲夏草3大盒、高麗蔘1百餘盒及燕
    窩10餘斤等物品，並將所竊得之物帶往臺中市○○路上之跳
    蚤市場變賣，所得平分花用殆盡等情，業據其舉本院97年度
    易字第4507號刑事判決暨卷內資料為證。被告固均坦承：有
    於前揭時地竊取原告所有之人蔘等物，並變賣花用殆盡等情
    ，惟以前揭情詞置辦。經查：
（一）被告為掩人耳目，商議行竊時需有其他車輛擋住作案地點
      ，以免遭人發現，二人即共同基於意圖為自己不法所有之
      竊盜犯意聯絡，推由甲○○於97年8月5日日凌晨某時，在
      臺中市○○區○○路367號前，竊取登記於吳錦明名下，
      平日由呂競雄所使用之車牌號碼BV－2557號自用小貨車得
      手。旋被告相約在台中市○區○○路上某處，乙○○則另
      駕駛前揭懸掛變造號碼為ZP－2142號車牌，實際車牌號碼
      則為6220－NC號之自用小客車前來，二人共同前至乙○○
      所選定之犯案地點即原告經營之「中一中藥行」。被告於
      同日凌晨3許抵達該地點後，即由甲○○先穿戴其所有攜
      至現場之紅色手套，並先將前揭基於共同竊得之車牌號碼
      BV－2557號自用小貨車擋在「中一中藥行」門口，再由乙
      ○○在外把風，甲○○則持乙○○所有之鐵撬一支及千斤
      頂一個，並以甲○○自備之枕木，以鐵撬將「中一中藥行
      」之鐵門撬開，再於縫隙中伸入千斤頂將鐵門擠壓開敞，
      並以枕木墊住，以此方式侵入原告之「中一中藥行」，竊
      取原告所有之冬蟲夏草三大盒、高麗蔘一百餘盒及燕窩十
      餘斤等物品得手。嗣被告即將該車牌號碼BV－2557號自用
      小貨車棄置在臺中市○○路237號前，再共乘懸掛變造號
      碼ZP－2142號車牌之車牌號碼6220－NC號自用小客車離去
      。事後被告並將所竊得之物帶往臺中市○○路上之跳蚤市
      場變賣，所得朋分花用殆盡。迨員警據報趕赴「中一中藥
      行」店內處理，乃在現場扣得被告攜至現場供竊盜犯罪使
      用，為甲○○所有之塑膠籃一只等情，業據被告乙○○於
      刑事案件偵查中及本院為羈押訊問時陳明在卷（見偵字第
      22324號卷第128頁，本院聲羈字第1457號卷第2頁反面）
      。被告乙○○嗣後於檢察官偵查中更以證人身分具結作證
      ，證述被告甲○○前揭參與之情形（見偵字第22324號卷
      第126、127頁）。
（二）原告於事發後，在警詢及偵查中陳稱：伊所經營之「中一
      中藥行」確實於97年8月5日凌晨3時許，遭人以鐵橇與油
      壓器材撬開鐵門後，進入店內竊取冬蟲夏草三大盒、高麗
      蔘一百餘盒及燕窩十餘斤等物品得手，伊本身目前也住在
      「中一中藥行」內；竊嫌並於現場遺留一只黑色塑膠籃等
      語（見偵字第24283號卷第207頁至第208頁，偵字第22324
      號卷第244頁至第245頁），核與被告乙○○前揭陳述之情
      形相符，復有原告於警詢時所填具之失竊物品表在卷可憑
      （見本院卷第71頁），此經調閱前揭刑事案卷查核屬實，
      有刑事一審卷影本為證。被告於97年8月5日凌晨3時許，
      侵入原告前揭中藥行，竊得原告所有如失竊物品目錄表所
      示包括冬蟲夏草3大盒、高麗蔘1百餘盒及燕窩10餘斤等物
      品等犯行，經本院97年度易字第4507號判決判處有罪，有
      原告提出之起訴書及刑事判決為證，足見被告竊得之物，
      確如原告所主張之如失竊物品目錄表所示，包括冬蟲夏草
      3大盒、高麗蔘1百餘盒及燕窩10餘斤等。而該等冬蟲夏草
      、高麗蔘及燕窩等物品，其價值約257萬元等情，業據證
      人即台中中藥公會前理事長陳均元到庭結證證述在卷（見
      本院卷第74頁反面），並有原告提出之正官庄高麗蔘價格
      表在卷可憑（見本院卷第52頁），是被告前揭抗辯，並非
      可採。
二、因故意或過失，不法侵害他人之權利者，負損害賠償責任。
    數人共同不法侵害他人之權利者，連帶負損害賠償責任。負
    損害賠償責任者，除法律另有規定或契約另有訂定外，應回
    復他方損害發生前之原狀。第1項情形，債權人得請求支付
    回復原狀所必要之費用，以代回復原狀。不能回復原狀或回
    復顯有重大困難者，應以金錢賠償其損害，民法第184條第1
    項前段、第185條第1項前段、第213條第1項、第3項、第215
    條分別定有明文。本件原告於前揭時地共同侵入原告經營之
    中藥店，竊取原告所有之冬蟲夏草三大盒、高麗蔘一百餘盒
    及燕窩十餘斤等物品得手，係故意侵害原告之財產權，應依
    前開規定，共同連帶負損害賠償責任，原告請求被告連帶賠
    償其所受之損害，於法並無不合。又被告竊得之物品業經其
    等變賣花用，無法回復原狀返還原告，原告請求被告以金錢
    賠償其損害，亦無不合。上開物品價值約257萬元，已如前
    述，原告請求被告賠償150萬元，自應准許。
三、綜上所述，原告依侵權行為之法律關係，請求被告連帶賠償
    其所受之損害150萬元，及自起訴狀繕本送達被告之翌日，
    即被告乙○○自98年6月10日起、被告何被文興自98年6月16
    日起，均至清償日止，按年息5%計算之法定遲延利息，為有
    理由，應予准許。原告陳明願供擔保聲請宣告假執行，經核
    於法並無不合，爰酌定相當之擔保金額，予以准許。
肆、訴訟費用負擔、宣告假執行之依據：民事訴訟法第85條第2
    項、第390條第2項。
中    華    民    國    98    年    8     月    12    日
                  民事第三庭    法  官  黃渙文
正本係照原本作成。
如對本判決上訴，須於判決送達後20日內向本院提出上訴狀（須
附繕本）。
中    華    民    國    98    年    8     月    12    日
                                書記官


司法院資訊處製作；財團法人民間司法改革基金會備份。
